【裁判字號】    99,消債更,449
【裁判日期】    991109
【裁判案由】    
【裁判全文】
臺灣高雄地方法院民事裁定           99年度消債更字第449號
聲  請  人  杜春福
上列當事人聲請消費者債務清理事件，本院裁定如下：
    主  文
聲請駁回。
聲請費用由聲請人負擔。
   理  由
一、按「債務人不能清償債務或有不能清償之虞者，得依本條例
    所定更生或清算程序，清理其債務。」，消費者債務清理條
    例第3 條定有明文。衡以消費者與金融機構間債之關係之發
    生，係依契約自由原則及相互間之信賴為基礎，此為社會經
    濟活動得以維繫及發展之重要支柱，債務人經濟窘迫，固不
    應任其自生自滅，債權人一方之利益，仍不能因之摒棄不顧
    。是債務人於協商程序中，自應本於個人實際財產及收支狀
    況，依最大誠信原則，商討解決方案。如終究不能成立協商
    ，於聲請更生或清算時，法院審酌上開條文所謂「不能清償
    或有不能清償之虞」，自宜綜衡債務人全部收支、信用及財
    產狀況，評估是否因負擔債務，而不能維持最基本之生活條
    件；所陳報之各項花費，是否確屬必要性之支出；如曾有協
    商方案，其條件是否已無法兼顧個人生活之基本需求等情，
    為其判斷之準據。
二、聲請意旨略以：聲請人即債務人杜春福前向金融機構辦理消
    費貸款、信用卡契約等致積欠無擔保債務計新臺幣（下同）
    468,555 元，因無法清償債務，乃於民國99年7 月間與最大
    債權銀行國泰世華商業銀行股份有限公司（下稱國泰世華銀
    行）進行前置協商，但最大債權銀行以聲請人無不能清償債
    務或有不能清償之虞之情形，致使協商不成立，並因聲請人
    有不能清償之情事，復未經法院裁定開始清算程序或宣告破
    產，爰依法聲請准予裁定更生等語。
三、經查：
（一）聲請人前向各金融機構辦理消費貸款、信用卡契約等致積
      欠無擔保債務計468,555 元，消費者債務清理條例施行後
      ，於99年7 月間曾與最大債權銀行國泰世華銀行進行前置
      協商，惟以聲請人無不能清償債務或有不能清償之虞之情
      形，致使協商不成立等情，業經本院函詢國泰世華銀行屬
      實，此有財團法人金融聯合徵信中心前置協商專用債權人
      清冊、財團法人金融聯合徵信中心當事人綜合信用報告、
      國泰世華銀行陳述意見狀等在卷可稽（卷第53-57 頁、第
      48-52 頁、第171-176 頁），堪認上情屬實。
（二）聲請人陳報名下無財產，自84年起即任職於臺灣航勤股份
      有限公司（下稱臺灣航勤公司）至今，擔任技術士職務，
      勞工投保薪資為43,900元，於95至98年度依年度所得申報
      稅後資料核計，各年之月平均收入為62,126元、55,869元
      、50,228、47,356元，其於99年度1 月至3 月收入分別為
      51,907元、46,620元、45,968元，是99年度1 月至3 月平
      均月收入為48,165元，此有勞工保險被保險人投保資料表
      、薪資單、財產歸屬資料清單、綜合所得稅資料清單附卷
      可證（卷第33頁、第86-89 頁、第23-24 頁、第72頁、第
      177 頁、第22頁），均認屬實，依其99年度之月薪資料僅
      有3 個月而尚無法反應半年之真實情形，是應以聲請人98
      年度之月平均收入47,356元為核算其償債能力之基礎。
（三）支出部分，聲請人陳稱有2 未成年子女杜雪菁、杜國誌受
      其扶養一節，有聲請人之戶籍謄本在卷可憑（卷第18頁）
      。按直系血親相互間，互負扶養之義務，民法第1114條第
      1 款定有明文。查聲請人之長子杜國誌為83年生、長女杜
      雪菁為81年生，均尚未成年，且近2 年均無財產或所得資
      料，有渠等之財產歸屬及綜合所得資料清單在卷可參（卷
      第25-30 頁），自應受扶養。另依戶籍謄本所載，聲請人
      之配偶王筱萍已於97年間死亡，是聲請人稱需獨力負擔子
      女之扶養費，尚屬有據。該扶養費用部分，聲請人自陳每
      月每人扶養費用為6,000 元，有財產及收入狀況說明書為
      證（卷第10頁），亦低於98年度綜合所得稅受扶養人每人
      免稅額82,000元計算，其每人每月扶養費用為6,833 元【
      計算式：82,000÷12=6,833，元以下4 捨5 入】，應屬合
      理，是聲請人所需負擔2 名子女扶養費用合計為12,000元
      【計算式：6,000 ×2 ÷1=12,000】。至聲請人個人日常
      生活必要費用部分，審酌聲請人負債之現況，基於社會經
      濟活動之互賴及誠信，該日常生活所需費用，自應節制開
      支，不得有超越一般人最低生活標準之享受，否則反失衡
      平，本院參酌內政部社會司所公告歷年最低生活費一覽表
      ，99年度高雄市每人每月最低生活費標準為11,309元，則
      聲請人每月最低生活費除有特殊情形並有證據證明者外，
      自宜以此為度，始得認係必要支出。按上開核算標準係內
      政部社會司依社會救助法第4 條規定所制訂，權衡各區域
      一般人最近一年每月平均消費，再以該數額之百分之60計
      算每人每月最低生活費標準，業已包含日常生活各項基本
      花費，本院以此為標準時，除特殊情形外，自得不再考量
      其聲請列舉之項目支出，惟考量聲請人名下之財產並無可
      供居住之不動產，其應確有賃屋而居之需要，該房租之支
      出，係維持一家3 人住居之基本生存需求，而每月房租6,
      000 元之支出，亦屬合理，自屬必要費用，是以其所主張
      之房租支出6,000 元部份，應為合理。
四、綜上所述，依聲請人平均每月收入47,356元為核算基礎，扣
    除個人日常生活所需之必要費用11,309元、房屋租金6,000
    元及扶養2 名未成年子女12,000元後，尚有餘額18,047元【
    計算式：47,356－11,309－6,000 －12,000=18,047 】可用
    以清償債務，查聲請人債務總額為468,555 元，如不計利息
    ，僅須約2 年之期間即可清償完畢，難認有不能清償債務之
    情。查聲請人任職於臺灣航勤公司，擔任技術士一職，係為
    可預期將穩定之工作，又聲請人為56年次，距法定退休年齡
    尚有22年，堪認聲請人以上開工作能力及收入，應足供聲請
    人清償所積欠之債務，自難認聲請人有不能清償債務或不能
    清償之虞。準此，聲請人既不合於更生之法定要件，本件聲
    請即無理由，自應予駁回。
五、據上論結，本件聲請為無理由，依消費者債務清理條例第11
    條第1 項、第8 條前段，裁定如主文。
中    華    民    國     99    年    11    月    9    日
                 民事庭     法      官  邱泰錄
以上正本證明與原本無異。
如不服本裁定，應於送達後10日內向本院提出抗告狀，並繳納裁
判費新台幣1,000 元。
中    華    民    國     99    年    11    月    9    日
                            書  記  官  梁竫

司法院資訊處製作；財團法人民間司法改革基金會備份。
